【裁判字號】    97,交聲,1927
【裁判日期】    970905
【裁判案由】    聲明異議
【裁判全文】
臺灣高雄地方法院交通事件裁定        97年度交聲字第1927號
原處分機關  交通部公路總局高雄區監理所
異  議  人
即受處分人  甲○○
上列異議人即受處分人因違反道路交通管理處罰條例案件，對於
交通部公路總局高雄區監理所民國97年8 月14日所為之處分（原
處分案號：高監自裁字第裁80-N00000000號），聲明異議，本院
裁定如下：
    主  文
原處分關於罰鍰逾新臺幣貳萬玖仟伍佰元部分撤銷。
上開撤銷部分，甲○○不罰。
其他異議駁回。
    理  由
一、原處分意旨略以：異議人即受處分人甲○○，飲用酒類超過
    規定標準，仍於民國95年7 月25日23時40分許，駕駛車牌號
    碼16 90-JD號自用一般小客車，沿高雄縣茄萣鄉○○路由北
    往南方向行駛，途經該路143 號前，因酒後肇事致人受傷，
    並測得異議人吐氣酒精濃度達每公升0.67毫克。原處分機關
    爰依道路交通管理處罰條例第35條第1 項第1 款，裁處異議
    人罰鍰新臺幣（下同）4 萬9500元，吊扣駕駛執照24個月，
    並施以道安講習。
二、異議意旨略以：異議人上開違規行為，業經臺灣高雄地方法
    院檢察署檢察官以95年度偵字第19969 號予以緩起訴處分確
    定，異議人已履行緩起訴處分命異議人向「財團法人臺灣更
    生保護護高雄分會」支付2 萬元之義務，原處分機關仍裁處
    罰鍰4 萬9500元，違反一事不二罰原則，爰依法聲明異議等
    語。
三、按汽車駕駛人，駕駛汽車經測試檢定酒精濃度超過規定標準
    者，處15,000元以上60,000元以下罰鍰，並當場移置保管該
    汽車及吊扣其駕駛執照1 年；因而肇事致人受傷者，並吊扣
    其駕駛執照2 年；致人重傷或死亡者，吊銷其駕駛執照，並
    不得再考領，道路交通管理處罰條例第35條第1 項第1 款定
    有明文。次按，一行為同時觸犯刑事法律及違反行政法上義
    務規定者，依刑事法律處罰之。但其行為應處以其他種類行
    政罰或得沒入之物而未經法院宣告沒收者，亦得裁處之。前
    項行為如經不起訴處分或為無罪、免訴、不受理、不付審理
    之裁判確定者，得依違反行政法上之義務規定裁處之；違反
    行政法上義務而受罰鍰、沒入或其他種類行政罰之處罰時，
    適用本法。但其他法律有特別規定者，從其規定，行政罰法
    第26條、第1 條分別定有明文。而上開道路交通管理處罰條
    例第35條第1 項第1 款規定，係對行為人違反行政法上義務
    規定之裁處，且該條例關於一行為同時觸犯刑事法律及違反
    行政法上義務規定者，並無特別規定，故若汽車駕駛人酒後
    駕車之行為，經測試檢定酒精濃度超過規定標準，而同時涉
    有刑法第185 條之3 公共危險罪嫌時，道路交通管理處罰機
    關除有行政罰法第26條第1 項但書得處以其他種類行政罰者
    之情形，方得裁處其他種類行政罰外，關於罰鍰部分，即應
    依上開行政罰法第26條及道路交通管理處罰條例第10條規定
    移送該管地方法院檢察署處理，不得逕依道路交通管理處罰
    條例第35條第1 項第1 款規定，裁處行為人罰鍰之行政罰。
四、再按，被告所犯為死刑、無期徒刑或最輕本刑3 年以上有期
    徒刑以外之罪，檢察官參酌刑法第57條所列事項及公共利益
    之維護，認以緩起訴為適當者，得定1 年以上3 年以下之緩
    起訴期間為緩起訴處分，其期間自緩起訴處分確定之日起算
    ，刑事訴訟法第253 條之1 第1 項定有明文。行政罰法第26
    條已明揭一事不二罰之原則，即應受行政罰之行為如經不起
    訴處分或為無罪、免訴、不受理、不付審理之裁判確定者，
    始得依違反行政法上義務規定裁處之。而上開法條規定並未
    包括緩起訴處分在內，惟緩起訴處分就其使被告免於刑事訴
    追之效果而言，雖與不起訴處分相同，然緩起訴處分另須於
    一定期間內遵守或履行刑事訴訟法第253 條之2 各款所規定
    之事項，該須遵守或履行之義務，雖需經受處分之被告同意
    ，與刑罰純屬國家刑罰權單方之規訓不同，然若有刑事訴訟
    法第253 條之3 第1 項各款情形，檢察官仍得依職權或依告
    訴人之聲請，將緩起訴處分撤銷，故緩起訴處分之性質顯與
    不起訴處分不完全相同，而仍有處罰之實質。緩起訴之被告
    依檢察官緩起訴處分命令，向公益團體繳納捐款，係履行檢
    察官為緩起訴處分命令，性質上自屬於處分金，與罰金均處
    像特定之對象繳納具有處罰性質之金錢，與罰金為相類之處
    罰。本於對受處分人不利益之規定不得任意擴張解釋之原則
    ，自不得類推適用，是受行政罰之行為經緩起訴處分，除有
    符合行政罰法第26條第1 項但書之情形外，即不得依違反行
    政法上之義務規定裁處之。
五、查異議人於95年7 月25日晚上11時30分許，已因飲用酒類達
    不能安全駕駛動力交通工具之程度，仍駕駛車號1690-JD 號
    自用小客車，沿高雄縣茄萣鄉○○路由北往南方向行駛，途
    經該路143 號前，因酒後注意力及操控車輛能力顯然減弱，
    致未注意車前狀況，以致不慎撞及由陳帳所騎乘、其後搭載
    郭福建之機車，致陳帳及郭福建人車倒地而受傷，經警查獲
    並測得異議人呼氣酒精濃度達每公升0.67毫克，並經高雄縣
    政府警察局報告臺灣高雄地方法院檢察署檢察官偵查而為緩
    起訴處分，命異議人向財團法人臺灣更生保護護高雄分會支
    付2 萬元，緩起訴期間為1 年（95年10月2 日至96年10月1
    日）等情，有高雄縣政府警察局舉發違反道路交通管理事件
    通知單、臺灣高雄地方法院檢察署檢察官緩起訴處分書、異
    議人之臺灣高等法院被告前案紀錄表在卷足憑，並為異議人
    所不爭。異議人以一酒後駕車之行為，同時觸犯刑事法律及
    違反行政法上義務，經檢察官依刑事法律為緩起訴處分，異
    議人並依據該緩起訴處分向公益團體繳納捐款2 萬元，而該
    等向公益團體支付一定金額之性質既等同於受有罰金之處罰
    ，即無由再依違反行政法上義務之規定處罰之。原處分機關
    就異議人同一酒後駕車之行為，再予裁處罰鍰4 萬9500元，
    即有違反一事不二罰之原則。然依94年12月28日修正公布，
    並自95年7 月1 日施行之道路交通管理處罰條例第35條第8
    項規定；「... 前項（指有酒精濃度超過規定標準而駕駛車
    輛等情形）汽車駕駛人，經裁判確定處以罰金低於本條例第
    92條第3 項所訂最低罰鍰基準規定者，應依本條例裁決繳納
    不足最低罰鍰之部分。」依其性質而言，道路交通管理處罰
    條例第35條第8 項應為行政罰法第26條第1 項之特別規定。
    是本件異議人既已支付2 萬元之緩起訴處分金，參照上開法
    文規定，異議人即須補繳該等不足部分之罰鍰即2 萬9500元
    （計算式為00000-00000 ＝29500） ，始為適法。
六、綜上，異議人就原處分罰鍰中2 萬元部分，聲明異議為有理
    由，原處分關於此部分應予撤銷，另諭知異議人不罰。至原
    處分機關裁處異議人吊扣駕駛執照24個月及施以道安講習部
    分，係屬其他種類之行政裁罰，於法並無不合，且異議人並
    未就此提出異議，自不在本件審理及撤銷之範圍內，附此敘
    明。
七、據上論斷，應依道路交通案件處理辦法第19條、第20條前段
    ，裁定如主文。
中    華    民    國    97    年    9     月    5     日
                  交通法庭法  官  楊國煜
以上正本證明與原本無異。
如不服本裁定應於送達後5日內向本院提出抗告狀。
中    華    民    國    97    年    9     月    5     日
                          書記官  李憶如


司法院資訊處製作；財團法人民間司法改革基金會備份。
